臺灣臺中地方法院民事判決　九十二年訴字第二七二八號
　　原　　　告　國華產物保險股份有限公司
　　法定代理人　甲○○
　　訴訟代理人　乙○○
　　　　　　　　丁○○
　　被　　　告　丙○○
　　訴訟代理人　吳莉鴦律師
右當事人間請求損害賠償事件，本院於中華民國九十三年六月二十五日言詞辯論終結
，判決如左：
    主      文
原告之訴及假執行之聲請均駁回。
訴訟費用由原告負擔。
    事實及理由
一、原告主張：原告承保訴外人大龍棧餐飲事業公司（下稱大龍棧公司）之火災保險
    ，保險期間自民國九十一年八月十四日起至九十二年八月十四日止，惟九十二年
    三月十五日因被告管理柴房倉庫（下稱系爭倉庫）疏失發生火災，並延燒至大龍
    棧公司廠房，且造成大龍棧公司所有之機器設備、營業生財及貨物因火災受有損
    害及滅失，經大華公證有限公司鑑定結果，大龍棧公司之機器設備、營業生財及
    貨物因火災受有新台幣（以下同）一百五十三萬三千三百六十六元之損害。本件
    火災事故係被告過失所致，被告就上開大龍棧公司所受損害依民法第一百九十一
    條應負損害賠償責任，又原告已依保險契約給付保險金與大龍棧公司，依保險法
    第五十三條第一項代位大龍棧公司行使對被告之損害賠償請求權，爰依法起訴請
    求被告給付上開損害賠償及法定遲延利息等語。並聲明：（一）被告應給付原告
    一百五十三萬三千三百六十六元，及自支付命令繕本送達被告之日起至清償日止
    ，按年息百分之五計算之利息。（二）願供擔保請准宣告假執行。
二、被告則以：本件臺中縣消防局火災事故調查報告雖認定起火戶為被告使用之柴房
    倉庫，最初起火點應為東側木材堆，惟依現場照片所示，大龍棧公司放置醬油、
    蕃茄醬之鐵架及沙拉油桶等均已燒熔或變形。反觀被告倉庫堆放之木材堆，其外
    型及色貌均清楚可見，炭化情況並不嚴重。對照後可知大龍棧公司之廠房受燒狀
    況較為嚴重，且就受燒程度以觀，柴房倉庫僅有堆置木材處有較為明顯受燒情形
    ；惟大龍棧之倉庫及辦公處所，幾無一倖免，受燒情形更為嚴重，是從柴房倉庫
    所堆置者多為木製品及酒槽等情研判，柴房倉庫實非起火點。又被告固與大龍棧
    公司負責人鄭璧彬於九十二年八月十四日就雙方租賃契約及建物出資補償事宜達
    成和解，惟係因大龍棧公司就承租之倉庫自費安裝管線及設備，乃由被告補貼大
    龍棧公司出資之損失，而大龍棧公司則讓與其對原告之建築物火險賠償金請求權
    與被告，並非被告自認對於火災之發生有過失，本件被告就火災之發生並無過失
    ，自無庸負損害賠償責任。縱認被告就本件火災之發生有過失，惟大龍棧公司將
    其建物部分得對原告請求之保險金債權一百十四萬七千五百七十五元讓與被告，
    而原告於九十二年八月二十八日以臺中英才郵局第一六三九四號存證信函通知被
    告，主張原告對被告有一百五十三萬三千三百六十六元之債權，並據以主張與被
    告上開一百一十四萬七千五百七十五元之債權為抵銷。是原告既已主張抵銷，則
    於抵銷範圍之債權即已消滅，原告起訴請求被告給付一百五十三萬三千三百六十
    六元，亦屬無據等語。爰答辯聲明：（一）原告之訴及假執行之聲請均駁回。（
    二）如受不利判決，願供擔保，請准宣告免為假執行。
三、兩造不爭執之事實：
（一）被告所有坐落臺中縣大雅鄉○○街五一○號之柴房，及出租予大龍棧公司之倉
      庫，於九十二年三月十五日四時三十分許發生火災，全部燒毀。
（二）原告於火災發生後，已依保險契約給付大龍棧公司保險金一百五十三萬三千三
      百六十六元。
（三）被告與大龍棧公司負責人鄭璧彬於九十二年八月十四日於大雅鄉調解委員會就
      雙方租賃契約及建物出資補償事宜達成和解。其調解書中並載明「因不明原因
      失火」。且大龍棧公司已將得對原告主張之建築物保險金一百一十四萬七千五
      百七十五元之給付請求權讓與被告。
四、本件爭點：
（一）原告主張被告就本件火災事故發生應負侵權行為損害賠償責任有無理由？
（二）被告如就本件火災事故應負損害賠償責任，原告得請求之金額為何？
五、本院之判斷：
（一）原告主張被告就本件火災事故發生應負侵權行為損害賠償責任為無理由：
    (1)原告主張被告因系爭柴房內遺留火種不慎而著火，並肇致本件火災等語。並舉
      臺中縣消防局火災調查報告書及證人鄭束柿之證詞為證。惟被告否認有疏於管
      理而不慎引發火災之情形，並辯稱應係大龍棧公司之廠房為起火點等語。經查
      ：
      原告主張本件火災之起火點係位於被告所有之柴房等語，惟被告否認，辯稱
        應係由大龍棧公司之廠房處起火。經查，經本院至現場勘驗結果，以系爭柴
        房內之木材堆東側處受燒情形最嚴重，該處之木材嚴重燒失灰化，且鐵皮亦
        嚴重變色捲曲，再者，系爭柴房之烤漆浪板以靠近木材堆東側變形最為嚴重
        ，柴房內所置放之酒糟桶亦以靠東側之部分燒熔燒失較為嚴重，而大龍棧公
        司廠房之倉庫區所置放之調味料桶、醬油紙桶、麵粉袋等均尚未完全燒失，
        炊飯區之牆壁烤漆板並無明顯燒燬變形情形，足徵系爭柴房東側木材堆附近
        ，受較長時間之燃燒，應為最初之起火點。此有現場勘驗筆錄及照片五十二
        張在卷足憑，且證人鄭束柿於本院審理時結證稱：火災發生當天，其在家門
        口之庭院運動時，見被告之系爭柴房處冒出黑煙等語明確（見本院卷第二八
        五頁、第二八六頁），又臺中縣消防局火災調查報告亦同此認定，是原告主
        張本件火災之起火點為被告所有之系爭柴房，應堪採信。
      按當事人主張有利於己之事實者，就其事實有舉證之責任。民事訴訟法第二
        百七十七條定有明文。復按損害賠償之債，以有損害之發生及有責任原因之
        事實，並二者之間，有相當因果關係為成立要件。故原告所主張損害賠償之
        債，如不合於此項成立要件者，即難謂有損害賠償請求權存在。最高法院四
        十八年臺上字第四八一號著有判例意旨可資參照。是原告請求被告負侵權行
        為損害賠償責任時，除起火點外，原告仍應就被告因故意或過失引發本件火
        災事故之事實，負舉證責任。本件原告主張被告就本件火災事故發生有過失
        ，應負侵權行為損害賠償責任，固以臺中縣消防局火災調查報告書之內容為
        據。惟查：該報告之鑑定結論雖稱：「起火原因不排除遺留火種不慎引燃附
        近易燃物品繼而擴大燃燒之可能性」等語，然證人即負責現場調查之消防人
        員黃基淦證稱：火災現場之木材堆經清理後發現有火爐被掩埋其中，當時火
        爐底層有木炭，火爐內有碳化物，經肉眼辨視應屬木材及類似地瓜之碳化物
        ，但實際是何物則未進一步鑑定，至於火爐內所發現之碳化物無法確認是否
        為救火時所剝落之物品等語明確（見本院卷第三五七頁）。且查，系爭鑑定
        報告書內容亦無現場曾使用何類火腫而留存微火痕跡之記載，是依系爭鑑定
        報告及證人黃基淦之證詞，尚無從證明本件火災發生確為被告使用火種不慎
        遺留所致；且查，系爭火爐為清理現場時，方於燒燬之木材灰燼中發現，果
        如原告主張因被告使用火爐不慎遺留火種所致，則以火爐上方之木材均已燒
        燬及碳化之情形，衡情使用火爐所烤之地瓜亦早已完全碳化燒燬，自無可能
        仍有部分之地瓜殘存未完全燒燬。此外，原告復未舉證證明被告有何故意或
        過失遺留火種之事實，則其主張關於系爭火災之發生，被告有過失等語，自
        無可取。
      又原告主張被告與訴外人大龍棧公司之負責人就本件火災事故進行調解時已
        自承有疏失等語，惟被告否認前情。經查，證人即大龍棧公司之負責人鄭璧
        彬於本院審理時證稱：其與被告就本件火災所生損失進行調解，達成被告給
        付有關大龍棧廠房之裝修費用二十四萬元，其則同意將建物及裝修部分之保
        險金請求權讓與被告，調解當天被告並未承認有過失等語明確（見本院卷第
        三一一頁）。是原告主張被告已自承就火災發生有過失等語，亦屬無據。
（二）綜上所述，本件關於系爭火災之發生，原告無法就被告有過失之事實舉證證明
      之，則該當於民法第一百八十四條第一項前段規定之侵權行為損害賠償請求權
      之要件事實，自有不足，即尚難認為訴外人大龍棧公司確實取得該損害賠償請
      求權，是原告主張其賠償訴外人大龍棧公司後，已代位取得對被告之求償權等
      語，即無可採信；再者，本院基於上開爭點（一）之判斷，已足以認定訴外人
      大龍棧公司對被告無侵權行為損害賠償請求權，原告自無代位取得該權利，則
      關於爭點（二）部分，已無再論述判斷之必要，爰不以贅述。
五、從而，本件原告主張基於保險法規定代位行使訴外人大龍棧公司對被告之損害賠
    償請求權，訴請被告給付一百五十三萬三千三百六十六元及自起訴狀繕本送達翌
    日起至清償日止，按年息百分之五計算之利息，為無理由，應予駁回；再者，原
    告之訴既經駁回，則其假執行之聲請亦失所附麗，應併予駁回。
六、訴訟費用負擔之依據：民事訴訟法第七十八條。
中　　　華　　　民　　　國　　九十三　　年　　　七　　　月　　二十三　　日
                                    臺灣臺中地方法院民事第四庭
~B    審判長法　官　張恩賜
~B          法　官　許秀芬
~B          法　官　戴博誠
右為正本，係照原本作成。
如對本判決上訴，須於判決送達後廿日內向本院提出上訴狀
中　　　華　　　民　　　國　　九十三　　年　　　七　　　月　　二十三　　日
~B      法院書記官　蔡秀珍
